臺灣桃園地方法院刑事判決
110年度訴字第1191號
公  訴  人  臺灣桃園地方檢察署檢察官 
被      告  合正科技股份有限公司


代  表  人  凃俊光
代  理  人  黃俊華律師
被      告  葉日宏


共      同
選任辯護人  范振中律師
            黃俊華律師
上列被告等因違反廢棄物清理法案件，經檢察官提起公訴（109
年度偵字第23778號），被告於本院準備程序中就被訴事實為有
罪之陳述，經告知簡式審判程序之旨，並聽取被告、辯護人及公
訴人意見後，本院合議庭裁定改由受命法官獨任進行簡式審判程
序，判決如下：
    主  文
葉日宏犯廢棄物清理法第四十六條第四款之非法貯存、清除廢棄
物罪，處有期徒刑捌月。緩刑貳年，並應自本判決確定之日起陸
個月內向公庫支付新臺幣貳拾萬元。
合正科技股份有限公司因其從業人員執行業務犯廢棄物清理法第
四十六條第四款之非法貯存、清除廢棄物罪，處罰金新臺幣貳拾
萬元。未扣案之犯罪所得新臺幣柒萬陸仟肆佰捌拾壹元沒收，於
全部或一部不能沒收或不宜執行沒收時，追徵其價額。
    事  實
一、葉日宏為合正科技股份有限公司（址設桃園市○○區○○路00○0
    號，下稱合正公司）總經理，合正公司主要從事提供印刷電
    路板原物料之業務，葉日宏知悉未依廢棄物清理法第41條第
    1項規定領有廢棄物清除處理許可文件，不得從事廢棄物貯
    存、清除，且合正公司亦未取得桃園市政府檢核通過廢木材
    再利用之許可，竟為爭取客戶訂單，因販賣公司產品密胺板
    及木漿板與址設桃園市○○區○○路0000號1樓之巨青電子有限
    公司（下稱巨青公司），竟自民國108年7月起至11月止，向
    巨青公司廠長陳明惠以報價單為雙方合作之依據，將全新密
    胺板及木漿板以產品賣給巨青公司，並於報價單備註欄上載
    明：「以上產品經加工後載回」，即基於未經許可而從事廢
    棄物貯存、清除之犯意，自108年8月2日起至同年11月12日
    止接續派車至巨青公司，將巨青公司從事印刷電路板鑽孔製
    程所產生屬於事業廢棄物之廢密胺板、木漿板等廢木材，共
    計2萬6965片載運回合正公司清除、貯存。
二、案經內政部警政署保安警察第七總隊第三大隊報告臺灣桃園
    地方檢察署檢察官偵查起訴。 
一、程序部分：
　㈠按刑事訴訟法第36條規定：「最重本刑為拘役或專科罰金之
    案件，被告於審判中或偵查中得委任代理人到場。但法院或
    檢察官認為必要時，仍得命本人到場。」又同法第281條規
    定：「審判期日，除有特別規定外，被告不到庭者，不得審
    判。許被告用代理人之案件，得由代理人到庭。」本件被告
    合正公司所犯依廢棄物清理法第47條規定，係專科罰金之案
    件，該公司代表人凃俊光委任黃俊華律師為代理人，是合正
    公司於本院準備程序、審理程序自得委由代理人到庭，合先
    敘明。
　㈡本件被告合正公司、葉日宏所犯非為死刑、無期徒刑、最輕
    本刑為3年以上有期徒刑之罪或高等法院管轄之第一審案件
    ，而於準備程序進行中，被告葉日宏，就被訴事實均為有罪
    之陳述，經法官告知簡式審判程序之旨，並聽取當事人之意
    見後，合議庭裁定由受命法官獨任進行簡式審判程序，是本
    案之證據調查，依刑事訴訟法第273條之2規定，不受同法第
    159條第1項、第161條之2、第161條之3、第163條之1及第16
    4條至第170條規定之限制，合先敘明。
二、認定犯罪事實所憑之證據及理由：
    上開犯罪事實，業據被告葉日宏於本院準備程序及審理時均
    坦承不諱，核與證人陳明惠、盧美淑、邱紅衛於警詢、偵訊
    中之證述內容大致相符，並有桃園市政府環境保護局稽查紀
    錄、合正公司與巨青公司間之對帳單、合正公司報價單、退
    貨單、放行單、現場照片、桃園市政府環境保護局110年11
    月11日桃環稽字第1100096194號函暨附件、行政院環境保護
    署110年12月6日環署循字第1101164140號函暨附件等件在卷
    可佐，足見被告葉日宏前揭任意性自白與卷內證據資料相符
    ，可資採為認定犯罪事實之依據。是被告葉日宏、合正公司
    犯行均堪認定，應依法論科。
三、論罪科刑：
　㈠廢棄物清理法所稱廢棄物分下列二種：⒈一般廢棄物：指事業
    廢棄物以外之廢棄物。⒉事業廢棄物：指事業活動產生非屬
    其員工生活產生之廢棄物，包括⑴有害事業廢棄物（由事業
    所產生具有毒性、危險性，其濃度或數量足以影響人體健康
    或污染環境之廢棄物）、⑵一般事業廢棄物（由事業所產生
    有害事業廢棄物以外之廢棄物）；而所謂事業，係指農工礦
    廠（場）、營造業、醫療機構、公民營廢棄物清除處理機構
    、事業廢棄物共同清除處理機構、學校或機關團體之實驗室
    及其他經中央主管機關指定之事業，廢棄物清理法第2條第2
    項、第5項分別定有明文。查本案廢密胺板、木漿板為印刷
    電路板鑽孔製造程序所產生之複合材質木板，為廢木材，而
    屬於一般事業廢棄物。
　㈡廢棄物清理法第46條第4款所規定之犯罪構成要件行為，計有
    「貯存」、「清除」及「處理」三者，「貯存」指事業廢棄
    物於清除、處理前，放置於特定地點或貯存容器、設施內之
    行為，「清除」指事業廢棄物之收集、運輸行為，「處理」
    指下列行為：⒈中間處理：指事業廢棄物在最終處置或再利
    用前，以物理、化學、生物、熱處理或其他處理方法，改變
    其物理、化學、生物特性或成分，達成分離、減積、去毒、
    固化或穩定之行為。⒉最終處置：指衛生掩埋、封閉掩埋、
    安定掩埋或海洋棄置事業廢棄物之行為。⒊再利用：指事業
    產生之事業廢棄物自行、販賣、轉讓或委託做為原料、材料
    、燃料、填土或其他經中央目的事業主管機關認定之用途行
    為，並應符合其規定者，事業廢棄物貯存清除處理方法及設
    施標準第2條第1款至第3款分別定有明文。而廢棄物清理法
    第46條第4款之未領有許可文件清理廢棄物罪，其犯罪主體
    ，不以廢棄物清理業者為限，只要未依第41條第1項規定領
    有廢棄物清除、處理許可文件，而從事貯存、清除、處理廢
    棄物，即為該當（最高法院109年度台上大字第3338號裁定
    意旨參照）。經查，本案經查獲之事業廢棄物，係自巨青公
    司載回之廢密胺板、木漿板，並未進行前述中間處理、最終
    處置或再利用之行為，依上開說明，自屬廢棄物之「清除」
    及「貯存」行為。又依卷內證據，被告葉日宏並無對上開廢
    棄物進行中間處理、最終處置等廢棄物清理法所稱之「處理
    」行為，起訴書犯罪事實原記載被告葉日宏將「廢密胺板、
    木漿板共計2萬6965片清除載運回合正公司堆置並製成包裝
    材，為非法處理堆置貯存」，而認被告具有非法處理廢棄物
    之舉，尚有誤會，然此部分業據公訴檢察官當庭更正為非法
    「貯存、清除」廢棄物之犯意（見本院訴字卷第159頁反面
    ），附此敘明。
　㈢按廢棄物清理法所定「一般廢棄物」或「事業廢棄物」，皆
    設有准許再利用之規定（第12條第1項、第39條第1項）；尤
    其事業廢棄物之清理，必須具有一定之設備和專業能力，爰
    授權行政院環保署會同該目的事業之中央主管機關訂定各種
    管理辦法（第28條第2項以下）。是縱屬可以再利用之物質
    ，仍有諸如第39條第1項、第2項等種種規範限制，非可任意
    處置。依廢棄物清理法第39條第1項、第2項之規定，可為再
    利用之事業廢棄物，其廢棄物種類、數量、許可、許可期限
    、廢止、紀錄、申報及其他應遵行事項，仍應符合主管機關
    依授權所頒訂之管理辦法，始不受第28條、第41條有關應經
    許可始得為事業廢棄物相關行為限制之規範。易言之，若有
    違反，依第39條第1項反面意旨，仍應成立第46條第4款之「
    未依第41條第1項規定領有廢棄物清除、處理許可文件，從
    事廢棄物貯存、清除、處理」罪（最高法院107年度台上字
    第2396號判決意旨參照）。查被告葉日宏擔任總經理之被告
    合正公司，於事實欄所載時間，並非具法定資格之再利用機
    構，此經被告葉日宏於本院準備程序供承明確（詳見本院訴
    字卷第159頁至第159之1頁），故縱使被告葉日宏貯存、清
    除之廢木材屬「經濟部事業廢棄物再利用管理辦法」附表所
    列之可再利用之事業廢棄物，被告葉日宏本身既非取得許可
    之再利用業者，揆諸前揭最高法院意旨，被告葉日宏上開行
    為即非屬合法再利用行為，故被告葉日宏仍需取得廢棄物貯
    存、清除許可文件，始可從事廢棄物貯存及清除。
　㈣據此，被告葉日宏未依廢棄物清理法第41條第1項規定領有許
    可文件，竟擅自從事廢棄物之貯存及清除行為，核被告葉日
    宏所為，係犯廢棄物清理法第46條第4款前段未依規定向主
    管機關領有許可文件，從事廢棄物貯存、清除罪。
  ㈤再按廢棄物清理法第47條規定「法人之負責人、法人或自然
    人之代理人、受僱人或其他從業人員，因執行業務犯前2條
    之罪者，除處罰其行為人外，對該法人或自然人亦科以各該
    條之罰金」，係就從業人員等因執行業務而為違反廢棄物清
    理法第45條至第46條之行為時，併處罰其業務主（事業主）
    之兩罰規定，對於從業人員因執行業務之違法行為，既處罰
    實際行為之從業人員，並罰其業務主。按業務主為事業之主
    體者，應負擔其所屬從業人員於執行業務時，不為違法行為
    之注意義務，是處罰其業務主乃罰其怠於使從業人員不為此
    種犯罪行為之監督義務。故兩罰規定，就同一犯罪，既處罰
    行為人，又處罰業務主，無關責任轉嫁問題，從業人員係就
    其自己之違法行為負責，而業務主則係就其所屬從業人員關
    於業務上之違法行為，負業務主監督不周之責任，從業人員
    及業務主就其各自犯罪構成要件負其責任（最高法院95年度
    台上字第4536號判決意旨參照）。是以，被告合正公司因其
    從業人員即被告葉日宏執行業務犯廢棄物清理法第46條第4
    款罪名，應依同法第47條規定，對被告合正公司科以同法第
    46條之罰金刑。　
　㈥集合犯乃其犯罪構成要件中，本就預定有多數同種類之行為
    將反覆實行，立法者以此種本質上具有複數行為，反覆實行
    之犯罪，歸類為集合犯，特別規定為一個獨立之犯罪類型，
    例如收集犯、常業犯等。廢棄物清理法第46條第4款前段之
    非法清理廢棄物罪，係以未依同法第41條第1項規定領有廢
    棄物清除、處理許可文件而從事廢棄物清除、處理者為犯罪
    主體，再依該法第41條第1項前段以觀，可知立法者顯然已
    預定廢棄物之清除、處理行為通常具有反覆實行之性質。是
    本罪之成立，本質上即具有反覆性，而為集合犯（最高法院
    106年度台上字第271號判決意旨參照）。從而，被告葉日宏
    自事實欄所載期間，共同反覆從事廢棄物貯存及清除之行為
    ，應認屬集合犯，僅論以包括一罪。
　㈦按犯廢棄物清理法第46條第4款之罪，法定刑為「1年以上5年
    以下有期徒刑，得併科新臺幣3百萬元以下罰金」，然同為
    未依該法第41條第1項規定領有廢棄物清除、處理許可文件
    ，從事廢棄物貯存、清除、處理，或未依廢棄物清除、處理
    許可文件內容貯存、清除、處理廢棄物之行為人，其原因動
    機不一，犯罪情節未必盡同，所造成危害社會之程度亦屬有
    異，法律科處此類犯罪，所設之法定最低本刑卻同為必須監
    禁之1年以上有期徒刑，不可謂不重。於此情形，倘依其情
    狀處以相當之刑，即足以懲儆，並可達防衛社會之目的者，
    自非不可依客觀之犯行與主觀之惡性二者加以考量其情狀，
    是否有可憫恕之處，適用刑法第59條之規定酌量減輕其刑，
    期使個案裁判之量刑，能斟酌至當，符合比例原則。經查，
    被告葉日宏所清理者為一般事業廢棄物，尚非具有毒性、危
    險性足以影響人體健康或嚴重污染環境之有害事業廢棄物，
    此與大量載運、棄置有毒廢棄物之嚴重犯罪情節有別，且被
    告葉日宏犯後業已坦承犯行，並向另行桃園市政府申請再利
    用之許可，並經桃園市政府核予通過在利用廢木材之許可等
    情，業據被告葉日宏於本院準備程序及審理時所供明（詳見
    本院訴字卷第159頁、第229頁），顯然具有悔意，並有積極
    彌補之作為，是依其等違反廢棄物清理法之犯罪情節，若處
    以法定最輕本刑即有期徒刑1年，尚有情輕法重之虞，在客
    觀上尚足以引起一般之同情，即有堪資憫恕之處，爰適用刑
    法第59條之規定，酌量減輕被告葉日宏之刑。至就被告合正
    公司部分，法定刑為「科以新臺幣1千5百萬元以下罰金」，
    而依據刑法第33條第5款規定，罰金為新臺幣1千元以上，以
    百元計算之，是以，即使給予以宣告法定低度刑期，顯無猶
    嫌過重之情形，自無從依刑法第59條之規定對被告合正公司
    酌減其刑，附此敘明。
　㈧爰以行為人責任為基礎，審酌環境維護為全體國民之共同責
    任，環境之破壞經常難以完全或於短時間內維護，且廢棄物
    對自然生態環境造成一定危害，政府為維護環境，特製作廢
    棄物清理法將廢棄物之處理納入管理，被告葉日宏卻無視於
    廢棄物清理法之規範，恣意違犯上開犯行，使主管機關無從
    管理、審查其前述貯存、清除廢棄物之行為，所為破壞法秩
    序，造成環境危害，並不可取；惟念及被告葉日宏之犯罪情
    節及犯罪所生危害尚非甚鉅，犯後業已坦承犯行，並向桃園
    市政府申請為再利用之許可，已如前述，具有彌補、悔過之
    意，酌以被告葉日宏在本案扮演之角色地位，暨被告葉日宏
    為合正公司之總經理，於警詢時自陳碩士畢業之智識程度，
    家庭經濟狀況小康之生活狀況以及被告葉日宏犯罪之動機、
    目的、手段，另就被告合正公司部分，審酌其犯罪情節、對
    於環境所造成之危害及補救措施等一切情狀，分別量處如主
    文所示之刑。
  ㈨又按法院是否宣告緩刑，有其自由裁量之職權，而基於尊重
    法院裁量之專屬性，對其裁量宜採取較低之審查密度，祇須
    行為人符合刑法第74條第1項所定之條件，法院即得宣告緩
    刑，與行為人犯罪情節是否重大，犯罪後是否有悔意或態度
    是否良好，是否累犯或再犯，並無絕對必然之關聯性；倘事
    實審法院未有逾越法律所規定之範圍，或濫用其權限，即不
    得任意指為違法，以為上訴之合法理由（最高法院107年度
    台上字第3331號號判決意旨參照）。至於司法院訂頒之「法
    院加強緩刑宣告實施要點」，提供法官於具體個案裁量宣告
    緩刑時之建議參考事項，惟本無拘束法官於個案裁量是否宣
    告緩刑之效力；個案是否宣告緩刑，仍應依據刑法相關規定
    獨立審判（最高法院105年度台上字第1668號、107年度台上
    字第1687號判決意旨參照）。經查，被告葉日宏前未曾受有
    期徒刑以上刑之宣告，有臺灣高等法院被告前案紀錄表1份
    在卷可稽，堪認素行良好，此次應係一時失慮致罹刑典，犯
    後又坦認犯罪而有悔悟之意；本院審酌上開各情狀，認被告
    葉日宏經此刑事偵審追訴程序及刑之宣告後，應能知所警惕
    ，諒無再犯之虞，上開所宣告之刑應以暫不執行為適當，惟
    為督促被告葉日宏日後確能深切記取教訓，爰依刑法第74條
    第1項第1款、第2項第4款之規定，併予宣告緩刑2年，並諭
    知被告葉日宏應於本案判決確定之日起6個月內，向公庫支
    付20萬元，以勵自新，並觀後效。倘被告葉日宏違反本院諭
    知之負擔而情節重大，足認此次緩刑之宣告難收其預期效果
    而有執行刑罰之必要者，檢察官自得聲請撤銷本案緩刑之宣
    告，併此敘明。
四、沒收： 
  ㈠犯罪所得，屬於犯罪行為人者，沒收之；前二項之沒收，於
    全部或一部不能沒收或不宜執行沒收時，追徵其價額；第1 
    項及第2 項之犯罪所得，包括違法行為所得、其變得之物或
    財產上利益及其孳息；前條犯罪所得及追徵之範圍與價額，
    認定顯有困難時，得以估算認定之；宣告前二條之沒收或追
    徵，有過苛之虞、欠缺刑法上之重要性、犯罪所得價值低微
    ，或為維持受宣告人生活條件之必要者，得不宣告或酌減之
    ，刑法第38條之1第1項前段、第3項、第4項、第38條之2 第
    1項前段、第2分別定有明文。而利得非必以金錢為限，獲得
    物品、減省費用亦屬之（最高法院107年度台上字417號判決
    意旨參照)。所稱「財產上利益」包括積極利益及消極利益
    ，應支付而未支付所減省之費用，即屬消極利益。
　㈡被告合正公司不再清理巨青公司之廢密胺板、木漿板等事業
    廢棄物後，即調降產品價格，經計算被告合正公司調降之產
    品價差為76,481元（詳見偵字卷第175至190頁之計算表），
    即為被告合正公司違法清理上開廢棄物之不法所得，且為被
    告合正公司之總經理被告葉日宏所不爭執（詳見本院訴字卷
    第159之2頁），應依刑法第38條之1第1項前段、第3項之規
    定宣告沒收，於全部或一部不能沒收或不宜執行沒收時，追
    徵其價額。　
據上論斷，應依刑事訴訟法第273條之1第1項、第299條第1項前
段，廢棄物清理法第46條第4款前段、第47條，刑法第11條前段
、第74條第1項第1款、第2項第4款、第38條之1第1項前段、第3
項，判決如主文。
本案經檢察官吳佳美提起公訴，檢察官林曉霜到庭執行職務。
中　　華　　民　　國　　111 　年　　5 　　月　　2 　　日
　　　　　　　　　刑事第十七庭    法  官  李思緯
以上正本證明與原本無異。
如不服本判決應於收受判決後20日內向本院提出上訴書狀，並應
敘述具體理由。其未敘述上訴理由者，應於上訴期間屆滿後20日
內向本院補提理由書(均須按他造當事人之人數附繕本)「切勿逕
送上級法院」。 
    　　　　　　　　　　　　　　　書記官　薛福山
中　　華　　民　　國　　111 　年　　5 　　月　　3 　　日



附錄本案論罪科刑法條
廢棄物清理法第46條
有下列情形之一者，處1年以上5年以下有期徒刑，得併科新臺幣
1千5百萬元以下罰金：
一、任意棄置有害事業廢棄物。
二、事業負責人或相關人員未依本法規定之方式貯存、清除、處
    理或再利用廢棄物，致污染環境。
三、未經主管機關許可，提供土地回填、堆置廢棄物。
四、未依第41條第1項規定領有廢棄物清除、處理許可文件，從
    事廢棄物貯存、清除、處理，或未依廢棄物清除、處理許可
    文件內容貯存、清除、處理廢棄物。
五、執行機關之人員委託未取得許可文件之業者，清除、處理一
    般廢棄物者；或明知受託人非法清除、處理而仍委託。
六、公民營廢棄物處理機構負責人或相關人員、或執行機關之人
    員未處理廢棄物，開具虛偽證明。
廢棄物清理法第47條
法人之負責人、法人或自然人之代理人、受僱人或其他從業人員
，因執行業務犯前二條之罪者，除處罰其行為人外，對該法人或
自然人亦科以各該條之罰金。